【裁判字號】    99,上易,1556
【裁判日期】    991206
【裁判案由】    詐欺
【裁判全文】
臺灣高等法院臺中分院刑事判決        99年度上易字第1556號
上  訴  人
即  被  告  邱建志
上列上訴人因詐欺案件，不服臺灣臺中地方法院99年度易字第28
57號，中華民國99年10月19日第一審判決（起訴案號：臺灣臺中
地方法院檢察署99年度偵緝字第1676、1677號），提起上訴，本
院判決如下：
    主  文
上訴駁回。
    理  由
一、依刑事訴訟法第三百五十條、第三百六十一條、第三百六十
    二條、第三百六十七條規定，不服地方法院之第一審判決而
    上訴者，須提出上訴書狀，並應敘述具體理由，為上訴必備
    之程式；其所提出之書狀未敘述上訴理由，或僅曾以言詞陳
    述上訴理由者，均應於上訴期間屆滿後二十日內補提理由書
    於第一審法院。第一審法院經形式審查，認逾期未補提上訴
    理由者，應定期間先命補正；逾期未補正者，為上訴不合法
    律上之程式，應以裁定駁回。倘已提出上訴理由，但所提非
    屬具體理由者，則由第二審法院以上訴不合法律上之程式，
    判決駁回。而所謂具體理由，必係依據卷內既有訴訟資料或
    提出新事證，指摘或表明第一審判決有何採證認事、用法或
    量刑等足以影響判決本旨之不當或違法，而構成應予撤銷之
    具體事由，始克當之（例如：依憑證據法則具體指出所採證
    據何以不具證據能力，或依憑卷證資料，明確指出所為證據
    證明力之判斷如何違背經驗、論理法則）；倘僅泛言原判決
    認定事實錯誤、違背法令、量刑失之過重或輕縱，而未依上
    揭意旨指出具體事由，或形式上雖已指出具體事由，然該事
    由縱使屬實，亦不足以認為原判決有何不當或違法者（例如
    ：對不具有調查必要性之證據，法院未依聲請調查亦未說明
    理由，或援用證據不當，但除去該證據仍應為同一事實之認
    定），皆難謂係具體理由，俾與第二審上訴制度旨在請求第
    二審法院撤銷、變更第一審不當或違法之判決，以實現個案
    救濟之立法目的相契合，並節制濫行上訴（最高法院九十七
    年度臺上字第八九二號判決意旨可資參照）。又理由是否具
    體，則屬第二審法院審查之範圍，不在命補正之列，亦即上
    訴書狀已記載理由，並有具體之敘述時，其上訴既屬合法，
    第二審法院固應就其理由之是否可取，為實體之審理及判斷
    ；如認其上訴書狀雖記載理由，但並未具體敘述時，則無須
    再命補正，可逕認其上訴不合法，以判決駁回之（此有最高
    法院九十七年度臺上字第一二八一號判決意旨可參）。
二、本件上訴人即被告（下稱被告）邱建志不服原審判決而提起
    上訴，其上訴理由略以：(一)刑法第七條前段規定：本法於中
    華民國人民在中華民國領域外犯前二條以外之罪，而其最輕
    本刑為三年以上有期徒刑者適用之。依其反面解釋，我國人
    民在我國領域外犯同法第五、六條所列以外之罪，而其最輕
    本刑非為三年以上有期徒刑者，則屬不罰。而詐欺取財罪為
    最重本刑五年以下有期徒刑之罪，依刑法第七條反面解釋，
    如在中華民國領域外犯詐欺取財罪，我國法院並無審判權。
    本件原審判決認定被害人譚燕萍、楊保利、柴英勵遭與被告
    有犯意聯絡之詐騙集團成員施用詐述而交付財物，被害人譚
    燕萍、楊保利、柴英勵等人交付款項（匯款地）均在中華民
    國領域外並無疑義，又詐騙集團成員施用詐術行為之行為地
    亦在中華民國領域外，則本案我國法院是否有審判權，亦屬
    不明，有判決理由不備之違法。(二)本案被告並無前科紀錄，
    有卷附被告前案紀錄表可稽，而被告年僅二十三歲，年紀尚
    輕，思慮未深，僅一時疏慮，致誤觸法網，其情尚有可恕；
    且被告父母早已雙亡，其因一時經濟拮据，致觸犯重典，其
    情尚有可憫；被告現雖有工作，然其經濟能力不佳，如得賜
    予緩刑，必能勵其自新，而無再犯之慮；加以本案已於偵查
    中及原審審理中自白犯罪，被告犯後已坦認其犯行，態度甚
    佳，況被告於犯罪中所扮演之角色並非詐欺集團之核心份子
    ，其犯罪所得甚微，其涉案情節輕微等情，原審就被告上開
    有力之證據，未據以適用刑法第五十七條而為量刑輕重之標
    準，賜被告緩刑，已有適用法則不當之違法。綜上，為此提
    起上訴云云。
三、經查：
（一）按我國刑法有關地之效力乃採屬地主義為主要原則，即謂
      凡在本國領域內發生之犯罪，不論行為人或被害人為本國
      人或外國人或無國籍人，亦不問侵害何種法益，均適用本
      國刑法處斷，我國刑法第三條揭示：「本法於中華民國領
      域內犯罪者，適用之」之規定，即明示屬地主義；再由於
      犯罪地，有行為地與結果地之分，故若行為地與結果地僅
      一於本國領域內者，究應採行為地或結果地之認定，不免
      有所爭議，為避免適用法律之爭議，因之刑法第四條定有
      ：「犯罪之行為或結果，有一在中華民國領域內者，為在
      中華民國領域內犯罪」，因此不論行為地或結果地，只要
      其一在本國領域內即視為在本國領域內犯罪。又刑法上詐
      欺罪之成立，以意圖為自己或第三人不法所有，以詐術使
      人將本人或第三人之物交付為要件，亦即以本人交付其物
      為犯罪結果；而詐欺罪之既、未遂與否，又以犯罪行為人
      有無取得本人之財物作為判斷基準，則被害人遭詐騙匯款
      匯入地及犯罪行為人取款地，均應認為係犯罪行為結果發
      生地。查本件原審判決認定：(1)被害人譚燕萍（THAM YEE
      PIN ）於馬來西亞透過西聯匯款系統匯款至詐騙集團所指
      定之受款人「CHIU CHEN CHIH」（邱建志）、「LI WEI
      CHENG」（李偉誠）帳戶內，嗣由被告邱建志於九十七年
      五月七日以新臺幣一千元至二千元不等之代價，以行動電
      話門號0000000000號聯絡李偉誠（業經臺灣臺
      中地方法院以九十九年度易字第一０五號判處應執行有期
      徒刑十月，如易科罰金，以新台幣一千元折算一日，緩刑
      三年確定）而委由其持匯款後所產出之控制碼、匯款人姓
      名、國家等匯款資料及身分證件，至國泰世華商業銀行西
      臺中分行，填具匯入匯款單後，提領譚燕萍第二次所匯入
      之馬幣三千二百五十元，折合新臺幣共計三萬一千一百七
      十五元；(2)被害人楊保利（YANG BAO LEI）於新加坡透過
      西聯匯款系統匯款至詐騙集團所指定之受款人「LI WEI
      CHENG」（李偉誠）帳戶內，嗣由邱建志於九十七年五月
      十三日，以新臺幣一千元至二千元不等之代價，以行動電
      話門號0000000000號聯絡李偉誠而委由其持匯
      款後所產出之控制碼、匯款人姓名、國家等匯款資料及身
      分證件，至國泰世華商業銀行豐原分行，填具匯入匯款單
      後，提領楊保利所匯入之上開款項，折合新臺幣共計七萬
      九千八百二十六元；(3)被害人柴英勵（CHAI YING LI）於
      法國透過西聯匯款系統匯款至詐騙集團所指定之受款人「
      CHEN YI FENG」（程益峰）之帳戶內，嗣由被告邱建志每
      次新臺幣一千元之代價，分別於九十七年五月七日、八日
      ，委由程益峰（業經臺灣臺中地方法院以九十九年度易字
      第一０五號判處有期徒刑六月，如易科罰金，以新台幣一
      千元折算一日，緩刑三年確定）持匯款後所產出之控制碼
      、匯款人姓名、國家等匯款資料及身分證件，至國泰世華
      商業銀行信義分行、三重分行，填具匯入匯款單後，提領
      柴英勵所匯入之上開款項，各計新臺幣八萬九千三百八十
      一元、四萬四千九百七十七元等事實，則被害人遭詐騙之
      款項，均係由詐騙集團成員於我國領域內取款，揆諸前開
      說明，並依整體犯罪經過，本案被告犯罪之結果地應係在
      中華民國領域內無訛，是被告犯罪之結果地既在中華民國
      領域內，當有我國刑法之適用，殆無疑義。被告上訴意旨
      稱本案我國無審判權云云，顯不足採，並無理由。
（二）次按刑罰之量定，屬法院自由裁量之職權行使，應審酌刑
      法第五十七條所列各款事由及一切情狀，為酌量輕重之標
      準，並非漫無限制；量刑輕重係屬事實審法院得依職權自
      由裁量之事項，苟已斟酌刑法第五十七條各款所列情狀而
      未逾越法定刑度，不得遽指為違法；且在同一犯罪事實與
      情節，如別無其他加重或減輕之原因，下級審量定之刑，
      亦無過重或失輕之不當情形，則上級審法院對下級審法院
      之職權行使，原則上應予尊重（最高法院七十二年臺上字
      第六六九六號、七十五年臺上字第七０三三號判例及八十
      五年度臺上字第二四四六號判決意旨參照）。原審以被告
      罪證明確，並審酌被告圖以上開不法方式獲益，而成為詐
      騙集團成員，共同參與詐欺被害人，行為實屬不該；惟念
      其犯後坦認犯行，態度尚佳，暨其於共同詐騙犯罪中所扮
      演之角色並非詐欺集團之核心份子，兼衡其素行、智識、
      犯罪所得與涉案情節輕重，於犯罪後尚見存有悔悟之意及
      公訴人具體求刑有期徒刑一年二月亦屬適當等一切情狀，
      分別量處有期徒刑六月（共三罪），並諭知易科罰金之折
      算標準，並定其應執行之刑為有期徒刑一年二月，暨諭知
      易科罰金之折算標準。原審顯係本於被告之責任為基礎，
      並已具體斟酌刑法第五十七條所列情形而為量定，並無失
      之過重之情事，依上開最高法院判例、判決意旨，不得遽
      指為違法。
四、綜上所述，本院依形式上觀察認原審判決認事用法並無違法
    或不當之處，量刑亦屬妥適，被告上訴理由並未依據卷內既
    有訴訟資料或提出新事證，指摘或表明第一審判決有何採證
    認事、用法或量刑等足以影響判決本旨之不當或違法，而構
    成應予撤銷之具體事由，自非屬得上訴第二審之具體理由。
    依上揭法律規定及判決意旨，被告提起之第二審上訴不合法
    律上程式，爰不經言詞辯論，判決駁回上訴。
據上論斷，應依刑事訴訟法第三百六十七條前段、第三百七十二
條，判決如主文。
中    華    民    國    99    年    12    月    6     日
            刑事第七庭    審判長法  官  林  榮  龍
                                法  官  黃  仁  松
                                法  官  王  義  閔
上列正本證明與原本無異。
不得上訴。
                                書記官  陳  慈  傳
中    華    民    國    99    年    12    月    6     日

司法院資訊處製作；財團法人民間司法改革基金會備份。
